臺灣高等法院刑事判決
111年度原上訴字第2號
上  訴  人  
即  被  告  黃朝安


                    （另案於法務部○○○○○○○執行中）選任辯護人  李孟聰律師(法扶律師)          
上列上訴人因詐欺等案件，不服臺灣新北地方法院109年度原訴
字第96號，中華民國110年11月18日第一審判決（起訴案號：臺
灣新北地方檢察署109年度偵緝字第3342、3343號），提起上訴
，本院判決如下：
    主  文
原判決關於罪刑部分撤銷。
己○○犯如附表所示之罪，各處如附表宣告刑欄所示之刑。得易科
罰金部分應執行拘役玖拾日，如易科罰金，以新臺幣壹仟元折算
壹日。不得易科罰金部分，應執行有期徒刑壹年肆月。
其他上訴駁回。
    事  實
一、己○○意圖為自己不法之所有，分別為下列詐欺取財行為：
　　㈠於民國108年12月14日夜間10時28許，見甲○○在社群網站臉
      書社團「國內外設計師牌買賣交流專區」張貼收購OW品牌
      外套之文章，明知斯時其手邊並無上開商品，仍於108年1
      2月15日凌晨2時44分許，以暱稱「吳宗憲」之帳號傳送臉
      書私人訊息予甲○○，佯稱其有OW品牌外套，可以新臺幣（
      下同）6,000元之價格讓售云云而虛構事實施用詐術，致
      甲○○陷於錯誤，於108年12月15日夜間7時58分許，匯款6,
      000元至己○○指定之玉山商業銀行帳號000-0000000000000
      0號帳戶（此為虛擬帳號，連結之實體帳號為王道商業銀
      行帳號000-00000000000000號帳戶，下稱王道銀行帳戶，
      此為其當時女友李舒晴之帳戶，因己○○欲返還向李舒晴之
      借款，遂以上開行為，將詐得之款項充作返還與李舒晴之
      借款）。嗣己○○為取信甲○○，遂傳送寄貨憑據，因其上顯
      示為統一超商店到店寄貨，與原先約定之全家超商店到店
      寄貨不符，甲○○請己○○提供貨號以供查詢，己○○即置之不
      理，甲○○始知受騙。
　  ㈡己○○透過臉書社團內，得知丁○○欲購買海賊王模型公仔，
      明知斯時其手邊並無上開商品，仍於109年2月3日上午4時
      15分許，以暱稱「陳光奕」之帳號傳送臉書私人訊息予丁○○，佯稱可販售海賊王模型POP-MAX4檔魯夫彈跳人公仔，
      並傳送商品照片於丁○○，約定以9,000元之價格成交云云
      而虛構事實施用詐術，致丁○○陷於錯誤，於109年2月3日
      夜間7時13分許，匯款9,000元至己○○指定之台新國際商業
      銀行帳號000-00000000000000號帳戶（下稱台新銀行帳戶
      ，此為李舒晴之帳戶，己○○先前以經營網路遊戲賺錢之名
      義，由李舒晴提供其使用）。嗣丁○○未收到上開商品，詢
      問己○○亦未獲得回應，丁○○始知受騙。
    ㈢於109年2月11日上午10時3分許，己○○以暱稱「吳宗憲」之
      帳號傳送臉書私人訊息予戊○○，佯稱可以8,000元之價格
      販售巴黎世家球鞋云云而虛構事實施用詐術，致戊○○陷於
      錯誤，於109年2月11日夜間10時許，匯款8,000元至己○○
      指定之上開台新銀行帳戶。嗣戊○○未收到所購買之上開商
      品，詢問己○○亦未獲置理，戊○○始知受騙。
   ㈣於109年2月18日前某時，己○○以暱稱「吳宗憲」在臉書社團
     「球鞋交易買賣中！！」內，公開張貼販售巴黎世家球鞋
     之文章，以網際網路方式對公眾散布虛構之交易訊息而施
     用詐術，丙○○閱覽後，於109年2月18日凌晨3時49分許，以
     臉書私人訊息與己○○聯繫，己○○佯稱願以6,000元之價格出
     售，致丙○○陷於錯誤，於109年2月18日上午11時22分許，
     匯款6,000元至己○○指定之上開台新銀行帳戶。嗣丙○○未收
     到所購買之上開商品，詢問己○○亦未獲置理，丙○○始知受
     騙。
   ㈤於109年2月18日前某時，己○○以暱稱「吳宗憲」在臉書社團
     「球鞋交易買賣中！！」內，公開張貼販售巴黎世家球鞋
     之文章，以網際網路方式對公眾散布虛構之交易訊息而施
     用詐術，乙○○閱覽後，於109年2月18日凌晨4時5分許，以
     臉書私人訊息與己○○聯繫，己○○佯稱願以6,060元之價格出
     售，致乙○○陷於錯誤，於109年2月18日下午4時57分許，匯
     款6,060元至己○○指定之上開台新銀行帳戶。嗣乙○○未收到
     所購買之上開商品，詢問己○○亦未獲置理，乙○○始知受騙
     。
　 ㈥於109年2月18日前某時，己○○以暱稱「吳宗憲」在臉書社團
     「海賊王航海王x龍珠x火影忍者。各類【GK、公仔、人偶
     、玩具、模型】交易買賣競標區」內，公開張貼販售海賊
     王模型POP魯夫彈跳人公仔之文章，以網際網路方式對公眾
     散布虛構之交易訊息而施用詐術，庚○○閱覽後，於109年2
     月18日下午2時49分許，以臉書私人訊息與己○○聯繫欲購買
     海賊王模型POP魯夫彈跳人公仔1隻，己○○佯稱願以8,100元
     之價格出售，致庚○○陷於錯誤，於109年2月18日下午2時54
     分許，匯款8,100元至己○○指定之上開台新銀行帳戶。嗣庚○○未收到所購買之上開商品，始知受騙。
二、案經被害人甲○○、丁○○、戊○○、丙○○、乙○○、庚○○分別訴由
    新北市政府警察局林口分局報告臺灣新北地方檢察署檢察官
    偵查後起訴。 
    理  由
一、證據能力部分：下列援引為本件犯罪事實之證據，就上訴人
    即被告己○○不利於己之陳述，其並未爭執陳述之任意性（見
    本院卷第119頁），且又有其他事證足以補強其陳述確屬真
    實可信，自有證據能力。又按刑事訴訟法第159條之5立法意
    旨，在於確認當事人對於傳聞證據有處分權，得放棄反對詰
    問權，同意或擬制同意傳聞證據可作為證據，屬於證據傳聞
    性之解除行為，如法院認為適當，不論該傳聞證據是否具備
    刑事訴訟法第159條之1至第159條之4所定情形，均容許作為
    證據，不以未具備刑事訴訟法第159條之1至第159條之4所定
    情形為前提。此揆諸「若當事人於審判程序表明同意該等傳
    聞證據可作為證據，基於證據資料愈豐富，愈有助於真實發
    見之理念，此時，法院自可承認該傳聞證據之證據能力」立
    法意旨，係採擴大適用之立場。蓋不論是否第159條之1至第
    159條之4所定情形，抑當事人之同意，均係傳聞之例外，俱
    得為證據，僅因我國尚非採澈底之當事人進行主義，故而附
    加「適當性」之限制而已，可知其適用並不以「不符前四條
    之規定」為要件（最高法院104年度第3次刑事庭會議決議意
    旨參照）。本判決所引用其餘供述或非供述證據之證據能力
    ，檢察官、被告及辯護人於言詞辯論終結前均未爭執其證據
    能力（見本院卷第115至119頁），而本院審酌上開證據調查
    製作時之情況，並無違法不當之情事，認以之作為證據應屬
    適當，揆諸前揭說明，自均具有證據能力。
二、上揭犯罪事實，業據被告自白不諱（見本院卷第123頁），
    且經各該遭詐騙之交易對象甲○○、丁○○、戊○○、丙○○、乙○○
    、庚○○等人分別於警詢及偵查中陳述屬實（見109年度偵字
    第17006號卷第7至9頁，109年度偵字第19023號卷第19至27
    頁，109年度偵緝字第3343號卷第23至27頁，109年度偵緝字
    第3342號卷第13至17頁），並有上開交易過程中之對話紀錄
    、匯款資料、被告上開指定匯付銀行之帳戶明細等件附卷可
    稽（見109年度偵字第17006號卷第15至31頁，109年度偵字
    第19023號卷第32至36、40至42、44至51、55至59、61、64
    至69、71至82頁，109年度偵緝字第3343號卷第29至39、41
    頁），足以佐證被告之任意性自白與事實相符。從而本件事
    證明確，應依法論科。 
三、核被告上開事實㈠至㈢所為，均係犯刑法第339條第1項之詐
    欺取財罪，㈣至㈥所為，均係犯刑法第339條之4第1項第3 款
    之以網際網路對公眾散布而犯詐欺取財罪。被告上開詐欺行
    為之對象不同，故其犯意各別，行為互殊，應予分論併罰。
    依李舒晴於警詢及偵查時所述，上開事實欄一㈠所示之王道
    銀行帳戶，是被告要返還與李舒晴之借款，才由李舒晴提供
    該帳戶與被告，㈡至㈥所示之台新銀行帳戶，則係被告先前以
    經營網路遊戲賺錢之名義，李舒晴才提供與被告使用。則被
    告取得使用李舒晴上開銀行帳戶時，主觀上並無藉以掩飾或
    隱匿其詐欺犯罪所得之洗錢犯意，是被告向各該被害人施用
    詐術，並要其等匯款至所指定之上開李舒晴之銀行帳戶內，
    所為尚與洗錢罪之構成要件有別，且此部分亦未經檢察官據
    以為犯罪事實訴追，併予說明。
四、原審依被告之自白適用簡式審判程序，並據以論罪科刑，固
    非無見。然間接正犯乃以自己犯罪之意思，利用無責任能力
    、無犯罪意思或他人欠缺違法性之行為者，實現犯罪事實之
    謂。依上開事實所示，被告是自己虛構事實向各該被害人
    施用詐術，使各該被害人陷於錯誤而處分財產，被告是親自
    實施詐欺犯罪，為單獨正犯，至於被告以李舒晴之銀行帳戶
    供被害人匯款之用，則係取得犯罪所得，並非詐欺之犯罪行
    為，按上說明，並非間接正犯，原審判決理由認為被告係間
    接正犯（見原判決第5頁），自有不當。被告上訴意旨略以
    ：被告於警詢、偵查及審理程序，皆全力配合，被告當時年
    紀尚輕，急需生活費才為此等犯行，被告正努力籌款賠償被
    害人，期能獲得諒解，被告所為應足以引起一般同情，應依
    刑法第59條酌減其刑，並從輕量刑云云，指謫原審量刑不當
    。然刑法第59條之酌量減輕其刑，必須犯罪另有特殊之原因
    與環境等等，在客觀上足以引起一般同情，認為即予宣告法
    定低度刑期尤嫌過重者，始有其適用，則被告上開所指其犯
    後全力配合偵審程序、犯罪時年紀尚輕、因生活費才犯罪等
    等，俱屬刑法第57條所列各款量刑應行注意事項，並非特殊
    原因，按上說明，自無刑法第59條之適用。又關於刑之量定
    ，係實體法賦予法院得依職權裁量之事項，苟已以行為人之
    責任為基礎，審酌刑法第57條各款所列事項而未逾越法律所
    規定之範圍，或濫用其權限，即不得任意指為違法或不當。
    就本件被告所犯上開各罪，原審判決理由業已載明其量刑之
    依據（見原判決第5頁），與被告行為態樣所造成之危害相
    當，並無明顯恣意情事，按上說明，自難遽指原審之裁量有
    何違法或不當，又被告雖於上訴狀稱要與被害人和解，但其
    於本院審理時已經表明無資力達成和解等語（見本院卷第53
    、124頁），是本件量刑基礎並無任何變更，則被告上訴並
    無理由，然原判決有如前述不當之處，仍無可維持，應予撤
    銷改判。爰審酌被告正值青年，不思以正當方式賺取金錢，
    竟心存僥倖，虛構網路商品交易之訊息，以上開所載之方式
    詐欺各該被害人造成財產損失，所為甚有不該，但念及各次
    詐取之財物金額非鉅，且於審理時坦承犯行，事實㈠部分已
    經返還款項與該被害人，㈡部分則於其後補行寄出商品，彌
    補上開被害人之損失，其餘之被害人則未予以賠償，及其自
    述高職肄業，職業為工，無未成年子女需扶養等一切情狀，
    各量處如附表宣告刑欄所示之刑，並就所宣告得易科罰金之
    刑部分，諭知易科罰金之折算標準，再就得易科罰金之各罪
    及不得易科罰金之各罪，分別合併定其應執行刑如主文第2
    項所示。 
五、按就本案判決提起上訴，依修正前刑事訴訟法第348條第2項
    之規定，其效力及於沒收判決。上開事實㈠㈢所示詐欺犯罪
    所得，原審於理由內已經說明實際返還與各該被害人，而不
    予宣告沒收，其餘㈡㈣㈤㈥所示各該詐欺犯罪所得，雖未扣案，
    原審於理由內亦說明仍應依刑法第38條之1第1項前段、第3
    項等規定，在所犯各罪項下宣告沒收，並於全部或一部不能
    沒收或不宜執行沒收時，追徵其價額，經核並無違誤。因沒
    收具有獨立性，而非刑罰（從刑），故仍應認此部分之上訴
    ，為無理由，應予駁回。　　　
據上論斷，應依刑事訴訟法第368條、第369條第1項前段、第364
條、第299條第1項前段，判決如主文。
本案經檢察官陳姵伊提起公訴，檢察官沈念祖到庭執行職務　　
中　　華　　民　　國　　111 　年　　3 　　月　　16　　日
                  刑事第十四庭  審判長法　官  黃斯偉
                                      法　官  黎惠萍
                                      法　官  許泰誠
以上正本證明與原本無異。
如不服本判決事實欄一㈣至㈥，應於收受送達後20日內向本院提出
上訴書狀，其未敘述上訴之理由者並得於提起上訴後20日內向本
院補提理由書（均須按他造當事人之人數附繕本）「切勿逕送上
級法院」。
其餘不得上訴。
                                      書記官  朱子勻
中　　華　　民　　國　　111 　年　　3 　　月　　16　　日
附錄：本案論罪科刑法條全文
中華民國刑法第339條
意圖為自己或第三人不法之所有，以詐術使人將本人或第三人之
物交付者，處5年以下有期徒刑、拘役或科或併科50萬元以下罰
金。
以前項方法得財產上不法之利益或使第三人得之者，亦同。
前二項之未遂犯罰之。

中華民國刑法第339條之4
犯第339條詐欺罪而有下列情形之一者，處1年以上7年以下有期
徒刑，得併科1百萬元以下罰金：
一、冒用政府機關或公務員名義犯之。
二、三人以上共同犯之。
三、以廣播電視、電子通訊、網際網路或其他媒體等傳播工具，
    對公眾散布而犯之。
前項之未遂犯罰之。

附表
犯罪事實 犯罪所得（新臺幣） 宣告刑（原判決附表所處沒收部分，上訴駁回） 事實欄一㈠ 6,000元 己○○犯詐欺取財罪，處拘役參拾日，如易科罰金，以新臺幣壹仟元折算壹日。 事實欄一㈡ 9,000元 己○○犯詐欺取財罪，處拘役伍拾日，如易科罰金，以新臺幣壹仟元折算壹日。 （原判決附表所處之沒收：未扣案之犯罪所得新臺幣玖仟元沒收，如全部或一部不能沒收或不宜執行沒收時，追徵其價額）。 事實欄一㈢ 8,000元 己○○犯詐欺取財罪，處拘役參拾日，如易科罰金，以新臺幣壹仟元折算壹日。 事實欄一㈣ 6,000元 己○○犯以網際網路對公眾散布而犯詐欺取財罪，處有期徒刑壹年。 （原判決附表所處之沒收：未扣案之犯罪所得新臺幣陸仟元沒收，如全部或一部不能沒收或不宜執行沒收時，追徵其價額）。 事實欄一㈤ 6,060元 己○○犯以網際網路對公眾散布而犯詐欺取財罪，處有期徒刑壹年。 （原判決所處之沒收：未扣案之犯罪所得新臺幣陸仟陸拾元沒收，如全部或一部不能沒收或不宜執行沒收時，追徵其價額）。 事實欄一㈥ 8,100元 己○○犯以網際網路對公眾散布而犯詐欺取財罪，處有期徒刑壹年。 （原判決所處之沒收：未扣案之犯罪所得新臺幣捌仟壹佰元沒收，如全部或一部不能沒收或不宜執行沒收時，追徵其價額）。